【裁判字號】    92,訴,50
【裁判日期】    920428
【裁判案由】    偽造貨幣
【裁判全文】
臺灣基隆地方法院刑事判決                            九十二年度訴字第五號
    公  訴  人  臺灣基隆地方法院檢察署檢察官
    被      告  乙○○
    選任辯護人  侯傑中律師
右列被告因偽造貨幣案件，經檢察官提起公訴( 九十一年度偵緝字第一九號 )，本院
判決如左：
    主      文
乙○○意圖供行使之用，而收集偽造之通用紙幣，處有期徒刑壹年拾月。
扣案偽造之舊版新台幣壹仟元券玖張均沒收。
    事      實
一、乙○○於民國九十年五月二十五日十八時許，前往基隆市○○路五十七之三號戊○○（乙○○、戊○○涉嫌違反毒品危害防制條例部分曼行另案偵辦）住處施用
    毒品時，意圖供行使之用收集由丙○○（另案偵辦）所交付偽造之舊版新台幣（
    下同）壹仟元券九張，並藏放於其口袋內伺機前往商店行使消費，交換真鈔。嗣
    於同日十八時四十分許，經警持搜索票前往搜索時查獲上情，並在其口袋內扣得
    偽造之壹仟元券九紙。
二、案經基隆市警察局第四分局報請台灣基隆地方法院檢察署檢察官偵查起訴。
    理      由
一、訊據被告乙○○坦承於右揭時地為警於口袋中查獲舊版之偽造仟元券九張之情事
    ，唯矢口否認有何犯行，並辯稱伊沒有要拿去使用，係丙○○拿給伊看，叫伊幫
    他挑出哪一張較像真鈔云云。然查：
    (一)被告於九十年十月二十二日，同年月三十日偵查時供稱「伊承認假鈔是丙○○
      的，當天在戊○○家中給的，他說是假鈔，要交給伊保管，還沒使用即被抓了
      ，知道是假鈔」（見九十年偵緝第二二七號卷十四頁），「是丙○○在暖中路
      戊○○家中交給伊保管，羅女也有在場看到」（見同卷三十頁）等語，又於九
      十一年七月二十三日偵查中供稱係丙○○交付等情（見九十一年偵緝十九號卷
      六十一頁反面），顯見被告係自丙○○取得該偽造之舊版仟元券九張，而非幫
      丙○○挑出哪張較像真鈔之情事。
    (二)證人即現場目擊者戊○○對丙○○如何交待偽造之仟元券予被告，並囑付被告
      持之交換真鈔等情，迭據其於偵查中陳證甚詳，更於本院九十二年三月十日交
      互詰問時證稱「係丙○○交給被告九張偽鈔」、「伊走出房間時無意中聽到丙○○要拿給被告換真鈔」、「伊要走出門口時有聽到他們說要把偽鈔拿去換」
      、「丙○○對乙○○說，拿偽鈔去換。及說一人分一半」等語，益證被告收受
      該九張偽鈔之目的係欲換取真鈔，被告意圖供行使之用而收集偽鈔之犯意甚明
      。
    (三)扣案之舊版壹仟元券九張（號碼ＥＬ１０２４２１ＪＷ五張、ＥＭ４８０２４
      ９ＡＶ三張、ＥＬ６９３９８９ＧＵ一張）經送中央銀行發行局鑑定結果，均
      認係以彩色噴墨方式偽印，紙質與真鈔不同，安全線及水印以灰熱墨在紙張背
      面仿製，部分偽鈔正面左上角「一０００」、右下角「一０００」面額數字及
      人像衣領以塗抹膠水方式仿凹版油墨凸起效果，送鑑紙鈔均屬偽造一情，有該
      局九十一年八月六日台央發字第０九一００三七五七九號函在卷可佐，此外並
      有偽造之舊版壹仟元券九張扣案可證，被告犯行洵堪認定。
    (四)辯護意旨另以依搜索扣押證明筆錄所載，警方著手實施搜索之時間係九十年五
      月二十五日十八時四十分。而參照氣象局九十年基隆地區日出日沒時刻表所載
      ，當日之日沒時間為十八時三十六分，因此本件警方執行搜索，顯是在夜間為
      之。惟遍觀搜索扣押筆錄又無得代表人同意或有何急迫情形之記載，因而北辦
      因搜索取得之偽鈔，即屬違反法定程序取得之證據等情。經查本件警方人員如
      何持搜索票至證人戊○○住處搜索，進而於被告口袋中發現偽造之舊版壹仟元
      券九張而予以扣押等情，迭據證人即執行搜索警員丁○○、甲○○二人於偵審
      中陳證甚詳，台灣基隆地方法院檢察署搜索票、搜索扣押證明筆錄在卷可稽，
      依筆錄所載著手搜索時間確為該日十八時三十分，而該日日沒時刻係十八時三
      十六分。顯係逾時四分鐘始著手搜索。唯按違反法定程序取得之證據，應否排
      除其證據能力，必須考量容許其作圍認定事實之依據，是否有害於公平正義。
      並依憲法所揭示之基本精神，就個案違反法定程序情節、犯罪所生危害等事項
      綜合考量，依比例原則決定之（最高法院八十八年度台上字第二三三號判決±
      八十八年台上字第五七六二號判決參照）。又現代之經濟生活，以貨幣為其基
      本之交易媒介，其真正性與社會之公共信用，密切攸關，倘有侵害其真正性者
      ，不僅個人之財產利益恆受威脅，即交易安全之公共利益，亦蒙受損害，若大
      規模為之，更將使國家之經濟結構及機能，崩潰與癱瘓，是以保護貨幣之真正
      性，即所以維持社會之公共信用。本件警員執行搜索，除逾日及時刻四分鐘外
      ，要其他無違法情事，對人民住居安寧之侵害甚微，而扣案之偽鈔九張，如流
      入市面，輾轉交易，輒個人之財產利益、社會交易安全之公共信用即受威脅損
      害，甚而侵害國家之貨幣發行權，犯罪所生危害非小，本院就警員違法逾時四
      分鐘而執行搜索，與被告犯罪所生危害等事項綜合考量，依比例原則認定本件
      警員所為執行搜索扣押之偽造舊版壹仟元券九張有證據能力，並作為本案被告
      有罪判決之證據之一，併此敘明。
二、核被告所為，係犯刑法第一百九十六條第一項後段之意圖供行使之用而收集偽造
    之通用紙幣罪。被告受丙○○之交付，而意同交換真鈔，所收集之偽鈔為九張，
    且未流通，犯罪情狀應可憫恕，爰依刑法第五十九條規定減輕之。爰審酌被告犯
    罪動機、目的、所生危害、犯後態度等一切情狀，量處如主文所示之刑。
三、扣案偽造之舊版新台幣壹仟元券玖張，應依刑法第二百條規定，併與宣告沒收。
據上論斷，應依刑事訴訟法第二百九十九條第一項前段，刑法第一百九十六條第一項
後段、第五十九條、第二百條，罰金罰鍰提高標準條例第一條前段，判決如主文。
本案經檢察官熊南彰到庭執行職務。
中      華      民      國      九十二年     四     月   二十八   日
                                  臺灣基隆地方法院刑事第三庭
                                        法  官    林  火  炎
右正本證明與原本無異。
對於本件判決如有不服，應於收受送達後十日內，向本院提出上訴狀，上訴於臺灣高
等法院，並按他造當事人之人數附具繕本。
                                        書記官    韓  經  綸
中      華      民      國      九十二      年     四     月    三十    日
附錄論罪法條
刑法第一百九十六條第一項：
行使偽造、變造之通用貨幣、紙幣、銀行券或意圖供行使之用而收集或交付於人者，
處三年以上十年以下有期徒刑，得併科五千元以下罰金。
刑法第二百條：
偽造、變造之通用貨幣、紙幣、銀行券，減損分量之通用貨幣及前條之器械、原料，
不問屬於犯人與否，沒之。


司法院資訊處製作；財團法人民間司法改革基金會備份。
